【裁判字號】    90,訴,507
【裁判日期】    901228
【裁判案由】    台灣地區與大陸地區人民關係條例等
【裁判全文】
臺灣新竹地方法院刑事判決                            九十年度訴字第五七號
    公  訴  人  臺灣新竹地方法院檢察署檢察官
    被      告  甲○○
                乙  ○
                丙○○
                丁○○
右被告因台灣地區與大陸地區人民關係條例等案件，經檢察官提起公訴（九十年度偵
字第四四０一號），本院判決如左：
    主  文
甲○○、乙○、丙○○共同連續行使明知為不實之事項，而使公務員登載於職務上所
掌之公文書，足以生損害於公眾，各處有期徒刑伍月，如易科罰金，均以佰元折算
壹日。乙○緩刑年。
丁○○僱用大陸地區人民在臺灣地區從事未經許可之工作，處拘役伍拾日，如易科罰
金，以百元折算壹日。
    事  實
一、甲○○為使大陸地區人民乙○入境臺灣地區工作，乃與乙○、丙○○共同基於使
    公務員登載不實及行使使公務員登載不實文書之概括犯意聯絡，由甲○○先安排
    丙○○搭機前往大陸地區福建省福州市，而於民國八十九年九月二十五日與乙○
    共同至福建省福州市公證處佯為結婚登記（二人均無彼此結婚之意思），並取得
    福建省福州市所核發之（二０００）榕公證內民字第七七二七號結婚公證書後，
    丙○○旋即搭機返臺，於同年十月十一日至苗栗縣頭份鎮戶政事務所，持上開大
    陸地區之結婚公證書辦理結婚登記，使該辦理戶籍登記之公務員，誤將丙○○與
    乙○已於八十九年九月二十五日結婚之不實事項，登載於其職務上所掌戶籍登記
    簿之公文書上，並核發予登戴上開不實結婚事項之戶籍謄本，足以生損害於戶政
    機關對戶籍管理之正確性。繼之，丙○○將前揭登載不實之戶籍謄本交予甲○○
    ，再由甲○○委由不知情之旅行社職員，於八十九年十一月十三日至內政部警政
    署入出境管理局（下稱入出境管理局），填寫大陸地區人民進入臺灣地區旅行證
    申請書及保證書，載明乙○之妻為丙○○，提出上開登載不實之戶籍登記簿謄本
    ，申請核准乙○來臺探親，行使該登載不實之戶籍謄本，足以生損害於戶政機關
    對於戶政管理之正確性，並使入出境管理局之經辦公務員，將該內容不實之申請
    書作為其職務上所掌公文書之一部分，於申請書之處理意見欄內簽註「照准」等
    文字，而將乙○之妻為丙○○之不實事項登載於職務上所掌公文書，並據以核發
    內記載乙○入境事由為探親等不實事項之中華民國臺灣地區旅行證（八九入出字
    第三三０一九六八七號），足以生損害於入出境管理局對於入出境管理之正確性
    。嗣林文雄取得上開旅行證後，旋將之交付予乙○，乙○乃於八十九年十二月四
    日提示上開登載不實之旅行證順利入境臺灣地區，而行使使公務員登載不實之文
    書，足以生損害於入出境管理局對於入出境管理之正確性。
二、丁○○明知未經申請許可不得僱用大陸地區人民從事未經許可之工作，竟自九十
    年五月二十三日起，以每日薪資一千元之代價，僱用以來台探親名義入境之大陸
    地區人民乙○，在新竹市○○路四三一巷之工地內從事未經許可之水泥工工作；
    嗣於同年月二十五日上午九時二十五分許，在上址工地內，為警當場查獲，而循
    線查知上情。
三、案經新竹市警察局第一分局報告臺灣新竹地方法院檢察署檢察官偵查起訴。
    理  由
一、訊據被告甲○○、乙○、丙○○等人對於右揭犯罪事實，迭於警訊、偵查及本院
    審理中坦白承認，互核其等所述情節大致相同，並有入出境管理局九十年十一月
    八日（九十）境信昌字第六七八六八號函暨出入境資料、大陸地區人民進入臺灣
    地區旅行證申請書、大陸地區人民進入臺灣地區保證書、財團法人海峽交流基金
    會證明書、大陸地區結婚公證書、戶籍謄本、苗栗縣頭份鎮戶政事務所九十年十
    一月二十七日頭鎮戶字第二六七八號函暨結婚登記申請書等附卷可稽，足認被告
    甲○○、乙○、丙○○等人所為上開自白與事實相符，從而，此部分事證明確，
    被告甲○○、乙○、丙○○等人上開犯行，洵堪認定。
二、質之被告丁○○固不諱言有僱用乙○，而於右揭時地遭警查獲之事實，惟矢口否
    認有何僱用大陸地區人民之犯行，辯稱：伊不知乙○為大陸地區人民云云。惟查
    ，右揭事實，業據共同被告即大陸地區人民乙○於本院審理時供述被告丁○○知
    悉其為大陸地區人士等情明確，且以乙○所操之口音與本地人有些許差異，被告
    丁○○不難自與乙○交談中知悉其為大陸地區人民，據此，共同被告乙○所述丁○○知悉其為大陸地區人民，應屬可採，是被告丁○○上開辯解，顯係避重就輕
    之詞。綜上，此部分事證明確，被告丁○○犯行亦堪認定，應依法論科。
三、查被告甲○○、乙○、丙○○等人為使乙○入境臺灣地區而辦理假結婚，持前揭
    不實文件向主管機關申請為戶籍結婚登記及申請來台探親，核其等所為，均係犯
    刑法第二百十六條、第二百十四條之行使使公務員登載不實罪。被告等利用不知
    情之旅行社職員行使登載不實之戶籍謄本向入出境管理局申請入境而使公務員登
    載不實部分為間接正犯。被告等持虛偽不實之大陸地區結婚證書等資料至戶政機
    關使承辦之公務員登載不實及持戶籍謄本等至入出境管理局使承辦之公員務登載
    不實之低度行為，分別為行使登載不實之戶籍謄本、行使登載不實之旅行證等行
    使使公務員登載不實文書之高度行為所吸收，均不另論罪。被告甲○○、乙○、
    丙○○等人，就上開各罪間均有犯意聯絡、行為分擔，應依刑法第二十八條共同
    正犯論處。又被告甲○○、乙○、丙○○所犯上開行使使公務員登載不實文書罪
    ，時間緊接、方法相同，且觸犯構成要件相同之罪名，顯均係基於概括之犯意為
    之，均應依刑法第五十六條連續犯之規定論以一罪並加重其刑。另核被告丁○○
    所為，係違反台灣地區與大陸地區人民關係條例第十五條第四款之規定，應依同
    法第八十三條第一項處罰。爰審酌被告等犯罪之動機、目的、手段、方法、所生
    危害及犯後被告甲○○、乙○、丙○○坦承犯行，被告丁○○否認犯行等一切情
    狀，分別量處如主文所示之刑，並均諭知易科罰金之折算標準，以示懲儆。又被
    告乙○前未曾受有期徒刑以上刑之宣告，有臺灣高等法院被告全國前案紀錄表在
    卷可稽，其犯後坦承犯行，態度尚佳，本院審酌其因一時失慮為達入境臺灣工作
    之目的，竟支付費用委由被告甲○○、丙○○等人以假結婚方式辦理入境，雖應
    予非難，但入境後旋遭警查獲，現收容於內政部警政署大陸地區人民新竹處理中
    心等待遣返，其經此偵、審程序後，應能知所警愓而無再犯之虞，因認為所宣告
    之刑以暫不執行為適當，爰併宣告緩刑三年，以啟自新。另被告甲○○、乙○、
    丙○○使公務員登載不實所取得之戶籍登記簿謄本既已提出入出境管理局而為該
    管公務員所掌文書，已非被告甲○○、乙○、丙○○所有，無庸宣告沒收；另所
    領得之上開旅行證，未據扣案，且係將來被告乙○遺返大陸地區之相關文件，為
    避免將來執行滋生困擾，亦不併為沒收之諭知，附此敘明。
四、公訴意旨另認被告甲○○、丙○○涉有違反臺灣地區與大陸地區人民關係條例第
    十五條第一款使大陸地人民乙○非法進入臺灣地區之行為，而應同條例第七十九
    條第一項規定處斷等語。惟按台灣地區與大陸地區人民關係條例第十五條第一款
    係規定不得使大陸地區人民非法進入台灣地區，所謂非法進入台灣地區，依前述
    條例第十條第一項規定，係指大陸地區人民未經申請主管機關許可而進入台灣地
    區而言，而本件被告甲○○、乙○、丙○○等雖係以前揭假結婚之使公務員登載
    不實之方式取得主管機關之許可被告乙○入境臺灣地區，但被告乙○之進入臺灣
    地區既係經主管機關之許可，則被告甲○○、丙○○縱有前開使公務員登載不實
    之犯行，亦難認其等有同條例第十五條第一款之行為，自不得以同條例第七十九
    條第一項之罪相繩，惟公訴人認此部分與前開有罪部分，有牽連犯之裁判上一罪
    關係，爰不另為無罪之諭知，附此敘明。
據上論斷，應依刑事訴訟法第二百九十九條第一項前段，臺灣地區與大陸地區人民關
係條例第八十三條第一項，刑法第十一條前段、刑法第二十八條、第五十六條、第二
百十六條、第二百十四條、第四十一條第一項前段、第七十四條第一款，罰金罰鍰提
高標準條例第一條前段、第二條，判決如主文。
本案經檢察官吳金棟到庭執行職務。
中      華      民      國    九十    年     十二     月     二十八     日
                              臺灣新竹地方法院刑事第二庭
                                  法  官
如不服本判決，應於判決送達後十日內向本院提出上訴狀( 應附繕本 )，上訴於
臺灣高等法院。
附錄本案論罪科刑法條：
刑法第二百一十六條、第二百一十四條
臺灣地區與大陸地區人民關係條例第十五條、第八十三條第一項


司法院資訊處製作；財團法人民間司法改革基金會備份。
